【裁判字號】    97,交聲,1702
【裁判日期】    980520
【裁判案由】    違反道路交通管理處罰條例聲明異議
【裁判全文】
臺灣士林地方法院交通事件裁定
原處分機關  臺北市交通事件裁決所
異  議  人  甲○○
即受處分人
上列異議人即受處分人因違反道路交通管理處罰條例事件，對臺
北市交通事件裁決所違反道路交通管理事件裁決書所為處分（原
處分案號：民國97年10月16日北市裁催字第裁22－AEW951295 號
），聲明異議，本院裁定如下：
    主  文
異議駁回。
    理  由
一、原處分意旨略以：異議人即受處分人甲○○於民國97年7 月
    5 日20時許，駕駛車牌號碼5691—ES號自用一般小客車（下
    稱上開自小客車），行經臺北市○○○路49巷口，經警舉發
    「夜間行駛未開頭燈」之違規，依道路交通管理處罰條例第
    42條規定，裁處異議人罰鍰新臺幣3,600 元。
二、聲明異議意旨略以：伊於上開違規時間本將上開自小客車停
    於遭舉發違規地點之對面店門口等人，因怕妨礙商家做生意
    ，遂將上開自小客車轉頭停於對面協和高中門口，惟當伊停
    車後關掉大燈再熄火時，即遭警員舉發未開大燈，伊認為警
    員舉發有誤，故未於舉發違反道路交通管理事件通知單上簽
    名，警員當場告知伊既不簽收將以郵寄方式送達，然伊迄未
    收到該警員所寄送之舉發違反道路交通管理事件通知單，爰
    依法聲明異議云云。
三、按汽車駕駛人，不依規定使用燈光者，處新臺幣一千二百元
    以上三千六百元以下罰鍰，道路交通管理處罰條例第42條定
    有明文。
四、經查：
（一）本件違規事實係異議人於97年7 月5 日20時許，駕駛上開
      自小客車，行經臺北市○○○路49巷口，夜間行駛未開頭
      燈，為臺北市政府警察局南港分局同德派出所警員乙○○
      當場舉發，而填製北市警交字第AEW951595 號舉發違反道
      路交通管理事件通知單，惟異議人未於應到案日期（97年
      7 月20日）前到案陳述不服舉發，裁決機關即於97年10月
      16日，以北市裁催字第裁22－AEW951295 號違反道路交通
      管理事件裁決書，裁決處異議人新臺幣3,600 元之罰鍰，
      有前揭舉發通知單、裁決書各1 份附卷可稽。
（二）上揭違規事實業據證人即舉發本件違規之警員乙○○於本
      院審理時結證稱：97年7 月5 日晚上8 點，伊1 人擔服執
      行巡邏勤務，騎車經過臺北市南港區○○○路49巷口，看
      到1 部自小客車車牌號碼5691－ES未開啟頭燈，伊就騎車
      上前去攔下該車，駕駛人有停車，伊就告訴駕駛人攔下的
      理由及違規的事實，依道路交通管理處罰條例第42條規定
      告發，當場被舉發人說他拒絕簽收告發單。伊目擊上開自
      小客車違規未開頭燈到攔停，該車行駛不會超過10秒，行
      使距離約30公尺，是從中坡南路穿越49巷口，穿越後伊將
      該車攔停，當時該車有開小燈，因為伊是從對向看到該車
      的車頭，所以明顯可以看出是開大燈或小燈，因此伊去攔
      停，當時該車還在行駛，伊攔停後該車才停下等語甚詳在
      卷（見本院98年1 月23日訊問筆錄），而佐以異議人於其
      在97年10月28日所提出之交通違規事件陳述書中所陳稱：
      「本人在97年7 月5 日車子停在中坡南路21號附近買東西
      ，買好轉頭，起動馬上開燈，開到對面的協和商工學校，
      警察馬上叫我停車說我沒開大燈，給我開單」等語，益徵
      證人乙○○上開所證應屬非虛，從而，異議人於上揭時、
      地，駕駛上開自小客車不依規定使用燈光一節，應可認定
      。
（三）至異議人雖以前揭情詞置辯，惟已顯與上開事證有間，而
      證人乙○○為執行勤務之公務員，其為達維護交通秩序、
      安全之行政目的而依法執行公權力，其與異議人素不相識
      ，衡情當已無甘冒須負擔刑事責任之風險，故意誣指異議
      人違規之必要，且復查無何證據足資證明本件舉發警員有
      捏造事實違法取締之情事，而考量交通違規行為又多屬迅
      速、稍縱即逝及不可回復等特性，舉發機關或原處分機關
      若能提出更多之法定證據方法，例如人證、書證、物證等
      證據資料以供司法審查之交通法庭加以判斷該交通違規行
      為之存否，自屬允當，惟若因前揭交通違規行為特性而無
      法提供更多相關之書證、物證時，則舉發警員於司法審查
      之訴訟程序上立於證人之地位而證述其當時親身目擊及見
      聞之交通違規行為經過，亦屬於法定證據方法之一之人證
      證述，於法亦不有違，至於舉發警員立於證人之地位所為
      之證述是否可採，此乃交通法庭依經驗及論理法則判斷其
      證明力為何而得否採擇之心證層次，斷不可以舉發警員作
      為證人之所述，因不可能反於其先前所為舉發而認均不可
      採，而全盤否定其立於證人地位所為之陳述。故於本件中
      ，舉發警員乙○○於本院審理中既已居於證人之地位具結
      陳述其所親身目擊及見聞本件異議人駕駛汽車不依規定使
      用燈光之違規事實，本院認自足以擔保其證詞之憑信性，
      且據前述，證人乙○○上開所證核為屬實，故認證人乙○
      ○之前揭證述，確屬可採。另依違反道路交通管理事件統
      一裁罰基準及處理細則第11條第1 項規定：「行為人有本
      條例之情形者，應填製舉發違反道路交通管理事件通知單
      （以下簡稱通知單），並於被通知人欄予以勾記，其通知
      聯依下列規定辦理：一、當場舉發者，．．．應於填記通
      知單後將通知聯交付該駕駛人或行為人簽名或蓋章收受之
      ；拒絕簽章者，仍應將通知聯交付該駕駛人或行為人收受
      ，並記明其事由及交付之時間；拒絕收受者，應告知其應
      到案時間及處所，並記明其事由與告知事項，視為已收受
      ；．．．。四、逕行舉發者，應按已查明之資料填註車牌
      號碼、車輛種類、車主姓名或地址，並於通知單上方空白
      處加註逕行舉發之文字後，由舉發機關送達被通知人。」
      。本件異議人於臺北市政府警察局南港分局同德派出所警
      員乙○○填製前揭舉發通知單舉發後，乃拒簽拒收，而經
      警員告知其應到案日期及處所，並在前揭舉發通知單內記
      載：「拒簽拒收、已告知駕駛人應到案日期及處所」等語
      ，有前揭舉發通知單在卷可佐，堪認警員當場舉發後已依
      前揭規定辦理填記通知單及交付事項，並無何違法之處，
      況異議人就其當場確有拒絕簽收一情亦陳明在卷，是認異
      議人辯以開單警員未將前揭舉發通知單郵寄送達云云，亦
      非可取。
（四）綜上所述，異議人確有於上揭時、地，駕駛上開自小客車
      不依規定使用燈光，其未於應到案日期（97年7 月20日）
      前到案陳述不服舉發，裁決機關依前揭道路交通管理處罰
      條例第42條，及違反道路交通管理事件統一裁罰基準及處
      理細則第43條、第44條、第67條等規定，對異議人處新臺
      幣3,600 元之罰鍰，經核並無違法之處，異議意旨求為撤
      銷原裁決，非有理由，應予駁回。
據上論斷，應依道路交通管理處罰條例第87條第2 項、道路交通
案件處理辦法第19條，裁定如主文。
中    華    民    國    98    年    5     月    20    日
                       交通法庭法  官  王美玲
以上正本證明與原本無異。
如不服本裁定，應於裁定送達後5日內向本院提出抗告狀。
                               書記官  蔡昀潔
中    華    民    國    98    年    5     月    20    日


司法院資訊處製作；財團法人民間司法改革基金會備份。
